【裁判字號】    89,易,35
【裁判日期】    890822
【裁判案由】    違反懲治走私條例
【裁判全文】
福建金門地方法院刑事判決                            八十九年度易字第三五號
    公  訴  人  福建金門地方法院檢察署檢察官
    被      告  甲○○
右列被告因懲治走私條例案件，經檢察官聲請簡易判決處刑 (八十八年度偵字第四七
○號)，經本院金城簡易庭認為不得依簡易判決處刑（八十八城簡一四七號），改依
通常程序判決如左：
    主  文
甲○○無罪。
    理  由
一、公訴意旨略以：被告甲○○基於私運管制物品之常業犯意，自民國八十七年十一
    月二十三日起，在金門縣金寧鄉古寧村南山二十三、二十四號軍事據點海岸，多
    次利用下海採蚵之機會，向不詳姓名年籍之大陸成年人民，購買未逾公告管制數
    額之貨物，再運送至各地販售，並以之為常業，嗣於八十八年十一月七日凌晨四
    時五十分許，在金門縣金寧鄉古寧村南山二十四據點為警查獲上情並扣得海蚵三
    公斤、紅蟳五點五公斤及螃蟹八點五公斤，因認被告涉有懲治走私條例第八條第
    一項之私運未逾公告數額之管制物品為常業之罪嫌。
二、按犯罪事實應依證據認定之，無證據不得推定其犯罪事實，又不能證明被告犯罪
    者，應諭知無罪之判決，刑事訴訟法第一百五十四條、第三百零一條第一項分別
    訂有明文。又事實之認定，應憑證據，如未能發現相當證據，或證據不足以證明
    ，自不能以推測或擬制之方法為裁判之基礎；又認定不利被告之事實，須依積極
    證據，苟積極證據不足為不利被告事實之認定時，即應為有利於被告之認定，更
    不必有何有利之證據，此有最高法院四十年台上字第八六號、三十年上字第八一
    六號判例意旨可資參照。
三、訊據被告甲○○僅坦認駐軍於八十八年十一月七日在金門縣金寧鄉古寧村南山二
    十四據點所查扣之農漁產品，係伊在海邊檢的，對於金門防衛司令部南山二十四
    據點走私人員登記簿所登記的東西則辯稱均非其所有並矢口否認有何走私之犯行
    等語。而公訴人認被告甲○○涉有上開犯行，無非以證人即金門防衛司令部南山
    二三、二四據點值勤之衛兵李偉榮於警訊中之證詞及金門防衛司令部南山二十四
    據點走私人員登記簿及扣得海蚵三公斤、紅蟳五點五公斤及螃蟹八點五公斤等物
    為憑，經查：
四、按懲治走私條例第八條規定：「以私運未逾公告數額之管制物品或應稅物品進口
    、出口為常業者」，其特別構成要件有三：第一、需有私運進口或出口之行為；
    第二、須私運者屬於未逾公告數額之管制物品；第三、需以之為常業。其中所謂
    「私運」係指未依法定程序，取得主管機關之許可，而擅自運輸之意，而所謂「
    進口」或「出口」，指運送物品進出國境之意，本件被告係靠在海上捕獲海產為
    生，業據被告自陳在卷，公訴人雖認被告利用下海採蚵之機會，向不詳姓名年籍
    之大陸人民購買未逾公告數額之大陸漁產，惟上揭條文之私運其意係指被告運送
    物品進出國境而言，縱認本件被告確有利用下海採蚵之機會與大陸人民為走私大
    陸漁貨之行為，其交易之地點，仍在金門海域之國境內，尚與運送物品進入國境
    之犯罪構成要件不相符合，本件尚難因扣得前開之物品，即推論被告有私運未逾
    公告數額之管制物品為常業犯行，綜上所述，本件公訴人所引之積極證據不足為
    不利被告事實之認定，自難以該罪相繩。此外，復查無其他積極證據足認被告有
    私運進口之犯行，依前揭法條及判例意旨，自應為被告無罪之諭知。
據上論斷，應依刑事訴訟法第三百零一條第一項，判決如主文。
本案經檢察官劉仲慧到庭執行職務
中    華    民    國      八十九        年    八      月    二十二      日
                                  福建金門地方法院刑事庭
                                          法  官  顏淑惠
右正本證明與原本無異。
如不服本判決，應於判決送達後十日內，向本院提出上訴狀。
                                          書記官  李成在
中    華    民    國      八十九      年      八      月    二十二    日


司法院資訊處製作；財團法人民間司法改革基金會備份。
